【裁判字號】    88,上,1279
【裁判日期】    890516
【裁判案由】    給付貨款
【裁判全文】
臺灣高等法院民事判決                            八十八年度上字第一二七九號
    上  訴  人    恒發光學有限公司
                                            號華衛工貿中心十二樓十四室
    法定代理人    郭茂群      .
                                  中心十二樓十四室
    訴訟代理人    黃榮謨律師
    複 代理 人    呂孟儒律師
                  送達代收人    黃榮謨律師
    被 上訴 人    采新國際貿易有限公司  設台北市士林區○○○路二二二號六樓
    法定代理人    楊悉榮      住台北市士林區○○○路二二二號六樓
右當事人間請求給付貨款事件，上訴人對於中華民國八十八年四月七日臺灣臺北地方
法院八十七年度訴字第三一○九號第一審判決提起上訴，本院判決如左：
    主    文
原判決關於駁回上訴人後開第二項之訴部分，及該部分假執行之聲請，並訴訟費用之
裁判均廢棄。
被上訴人應給付上訴人美金貳萬玖仟肆佰陸拾柒元肆角伍分，及自八十七年八月二十
五日起，至清償日止，按週年利率百分之五計算之利息。
其餘上訴駁回。
第一、二審訴訟費用，由被上訴人負擔三分之二，餘由上訴人負擔。
本判決命被上訴人給付部分，於上訴人以新台幣拾伍萬元為被上訴人預供擔保後得
假執行。
    事    實
甲、上訴人方面：
一、聲明：求為判決：(一)原判決廢棄。(二)右廢棄部分，被上訴人應給付上訴人美金肆
    萬肆仟貳佰捌拾陸元，及自起訴狀繕本送達翌日起至清償日止按年息百分之五計
    算之利息。(三)請准供擔保宣告假執行。(四)第一、二審訴訟費用由被上訴人負擔。
二、陳述：除與原判決相同者引用外，補稱：
(一)本件被上訴人積欠上訴人包括被上訴人授權使用「Ｒｏｂｅｒｔａ」商標之眼鏡架
  、太陽眼鏡之貨款共美金四萬四千二百八十六元，業據被上訴人於原審自認，且有
  其不爭執之對帳單及月結單為證。
(二)否認被上訴人受讓上海建朗公司對上訴人貨款債權：
  1.上訴人法定代理人於原審已『否認上海建朗公司發票為真』，並無對系爭商業發
    票之真正不爭執之情事。
  2.兩造間所訂立之契約書，並無限制被上訴人不得委託上海建朗公司生產之規定，
    是若由被上訴人直接委託上海建朗公司生產「Ｒｏｂｅｒｔａ」眼鏡或鏡架，其
    買賣或委託生產，此部份之費用均應由被上訴人自行負擔。
  3.依證人邱仁地於原審所證，足認上海建朗公司所出具之商業發票，並非全為上訴
    人所訂購。
  4.上海建朗公司所出具之商業發票，各該發票客戶欄後方括弧內之記載，為上海建
    朗公司事後補記，並非訂貨人。依各該發票之記載，上訴人向上海建朗公司所訂
    購者僅有四筆，其餘則為被上訴人所訂購，該非上訴人訂購之貨款自應由被上訴
    人給付上海建朗公司，與上訴人無涉。
  5.依據被上訴人於原審所提債權計算明細表，其中第三項載明：采新實進貨數一一
    、二八二付，上訴人之進貨數八、四三一付（應為八、三四一付，8，431應係誤
    算），而上訴人業已支付其中六二七付貨款美金三千一百三十五元，及一筆美金
    二萬零九十二元，至於其中所載：上海建朗公司僅以美金一萬五千零六十九元充
    抵鏡架，其餘充抵其餘雜費部分，上訴人不予承認。另有對帳折讓美金六千五百
    十五元四角五分，以上共計美金二萬九千七百四十二元四角五分（即：﹩3，135
    +﹩20，092 +﹩6，515.45 =﹩29，742.45)，上開上訴人已支付之部分，亦應從
    上訴人進貨數八、三四一付鏡架之總貨款中予以扣除。
  6.按依據前揭被上訴人於原審所提債權計算明細表，上訴人業已支付上海建朗公司
    共計美金二萬九千七百四十二元四角五分(﹩3，135+﹩20，092+﹩6，515.45=﹩
    29，742.45），此部分應從上訴人進貨數八、三四一付鏡架之總貨款中予以扣除
    ，已如前述，而本件被上訴人就上開上訴人進貨數八、三四一付鏡架之總貨款未
    為舉證之前，既無從確認其受讓自上海建朗公司對上訴人貨款債權為若干，自不
    得據以主張抵銷所應給付上訴人之貨款。
(三)關於「Ｒｏｂｅｒｔａ」商標版權費部分：
  1.兩造所訂立之契約書第四條係規定：『乙方「銷售」部份，需向甲方支付「Ｒｏ
    ｂｅｒｔａ」版權費』，版權費之計算，應以上訴人實際已銷售「Ｒｏｂｅｒｔ
    ａ」眼鏡或太陽眼鏡之數量為基礎，不包括第五條所規定被上訴人應負責之台灣
    市場。
  2.上訴人已銷售部份為一、四二八付，則被上訴人僅得以上開數量，依每付美金二
    元計算，版權費應為：美金二千八百五十六元，其他部份被上訴人自不得據以請
    求給付版權費，而主張與應付貨款抵銷。
乙、被上訴人方面：
一、被上訴人未於言詞辯論期日到場，亦未提出任何書狀，作何聲明或陳述。
    理    由
一、被上訴人未於言詞辯論期日到場，核無民事訴訟法第三百八十六條各款所列情形
    ，依上訴人聲請，由其一造辯論而為判決。
二、本件上訴人起訴主張：被上訴人自民國八十五年八月間起至八十六年七月間止，
    陸續向上訴人訂購眼鏡框及太陽眼鏡數批，貸款共計美金六萬九千五百六十二元
    ，上訴人業已依約交貨，詎被上訴人除給付部分貨款美金二萬五千二百七十六元
    ，尚欠美金四萬四千二百八十六元，迄未給付，乃本於買賣關係，請求被上訴人
    給付上揭貨款等語。被上訴人對於積欠上開貨款乙節自認，惟主張以上訴人尚積
    欠伊使用「Ｒｏｂｅｒｔａ」商標授權費美金四萬零四百五十四元，及伊受讓上
    訴人積欠上海建朗公司之貨款美金七萬五千九百二十元五角五分等債權抵銷之等
    語。
三、查兩造於民國八十五年間協議，雙方約定由被上訴人提供「Ｒｏｂｅｒｔａ」作
    眼鏡、太陽眼鏡之商標、款式供上訴人選擇訂貨，每付定價為美金四元五角至五
    元間，並以ＭＯＮＥＬ合金為素材，上訴人則提供電鍍、包裝（日本3.5 MICRON
    為基數），將每款式三百至四百付，以USD15.00售予被上訴人。上訴人亦可提供
    貨源，雙方協議決定採購與否，但原則上以被上訴人指定之工廠為優先下單之考
    慮。並於雙方訂立之契約書第四條規定：「乙方（即上訴人）銷售部分，需向甲
    方（即被上訴人）支付「Ｒｏｂｅｒｔａ」版權費（Roylty）每副 USD2.00，如
    每月數量在甲方指定之工廠達到（總數）10，000副，且年訂貨量在60，000副以
    上，則以USD 1.50計算（包含采新之數量）。」、第五條規定：「乙方銷售地區
    ：香港、馬來西亞（含新加坡）、泰國、印尼、韓國、菲律賓，臺灣市場由甲方
    負責。」（見原審卷第四六頁）。嗣被上訴人亦依前揭約定向上訴人購買由被上
    訴人授權上訴人使用之「Ｒｏｂｅｒｔａ」商標眼鏡、太陽眼鏡，本件上訴人據
    以請求貨款之商業發票亦包括被上訴人向上訴人訂購使用「Ｒｏｂｅｒｔａ」商
    標鏡架之四千四百七十六付，被上訴人積欠上訴人包括被上訴人授權使用「Ｒｏ
    ｂｅｒｔａ」商標之眼鏡架、太陽眼鏡之貨款共美金四萬四千二百八十六元等情
    ，為兩造所不爭執，並有前揭契約書、商業發票、對帳單及月結單等影本在卷可
    按，堪信為真實。
四、被上訴人主張以上訴人尚積欠伊使用「Ｒｏｂｅｒｔａ」商標版權費美金四萬零
    四百五十四元，及伊受讓上訴人積欠上海建朗公司之鏡架貨款美金七萬五千九百
    二十元五角五分等債權抵銷之等語，為上訴人所否認，並辯稱伊所積欠上海建朗
    公司之債務均已清償，且依兩造間契約書，上訴人僅在香港、馬來西亞（含新加
    坡）、泰國、印尼、韓國、菲律賓等地區使用前揭商標，始須付版權費，而被上
    訴人未能證明上訴人於上揭地區銷售「Ｒｏｂｅｒｔａ」商標之眼鏡框，自不得
    以上訴人委請上海建朗公司製造之眼鏡框數量，計算並請求版權費云云。經查：
  (一)關於「Ｒｏｂｅｒｔａ」商標版權費部分：
  １、兩造間就被上訴人提供「Ｒｏｂｅｒｔａ」作眼鏡、太陽眼鏡之商標、款式供
      上訴人使用，訂立契約書，於該契約書第四條規定：「乙方（即上訴人）銷售
      部分，需向甲方（即被上訴人）支付「Ｒｏｂｅｒｔａ」版權費（Roylty）每
      付USD2.00，如每月數量在甲方指定之工廠達到（總數）10，000付，且年訂貨
      量在60，000付以上，則以 USD 1.50計算（包含采新之數量）。」、第五條規
      定：「乙方銷售地區：香港、馬來西亞（含新加坡）、泰國、印尼、韓國、菲
      律賓，臺灣市場由甲方負責。」，與上訴人對被上訴人所提之上訴人（即KelF
      red Optical Limited）庫存明細表（STOCK INFORMATION LIST REPORT）、出
      貨單之真正均不爭執，並有前揭契約書、庫存明細表在卷可按。
  ２、查兩造所訂立之契約書第四條係規定：「乙方『銷售』部份，需向甲方支付Ｒ
      ｏｂｅｒｔａ版權費」，由此可知版權費之計算，應以上訴人實際已銷售Ｒｏ
      ｂｅｒｔａ眼鏡或太陽眼鏡之數量為基礎（不包括第五條所規定被上訴人應負
      責之台灣市場）。且依兩造契約之真意，版權費支付應不包含由上訴人向上海
      建朗公司訂購鑄有Ｒｏｂｅｒｔａ商標之鏡架，經上訴人電鍍包裝回售被上訴
      人部分。依前揭庫存明細表（見原審卷第一三一至一四八頁）及被上訴人提出
      之債權計算明細表（見原審卷第五二頁）所載上訴人使用「Ｒｏｂｅｒｔａ」
      商標之庫存量為六九一三付，而依上開債權計算明細表正確記載上訴人之進貨
      量應為八三四一付（依上開債權計算明細表三、載明：沖抵總支數一萬八千九
      百九十六付減采新【被上訴人】實際進貨數一萬一千二百八十二付，加六百二
      十七付，等於八千四百三十一付，惟計算【00000－00000＋627＝8341】 結果
      應為八三四一，八四三一應係誤算）。上訴人實際銷售數量應由上開進貨數量
      扣除庫存量，計算結果為一四二八付（0000-0000=1428），依契約明定每支以
      美金二元計算，上訴人就商標權利金，應給付美金二千八百五十六元（1428×
      2 ＝2856）。被上訴人主張應按二萬零二百二十七付計付商標權利金，惟其中
      包含兩造各向上海建朗公司訂購鑄有Ｒｏｂｅｒｔａ商標之鏡架，再由上訴人
      電鍍包裝回售被上訴人部分，依前所述，上訴人無支付版權費之義務，被上訴
      人主張以此部份抵銷，自不足採。
  (二)關於被上訴人受讓上海建朗公司對上訴人債權部分：
    被上訴人主張上海建朗公司移轉與被上訴人之債權，固據被上訴人提出商業發票
    八紙（見原審卷第五七、五八、六０、六一、六三、六四、六六、六七頁）、債
    權讓與證明（見原審卷第五四頁）為憑，惟上訴人除承認客戶名稱記載為ｋｅｌ
    ｆｒｅｄ之發票編號０００一九（見原審卷第六四頁）、編號０００二五（見原
    審卷第五八頁）、編號０００二八（見原審卷第六十頁）及編號０００三二（見
    原審卷第一五七頁後面）四筆外，其餘客戶欄記載「采新」，後方括弧內記載「
    ｋｅｌｆｒｅｄ」者，則稱係上海建朗公司事後補記，並非訂貨人，應係被上訴
    人所訂購，是此部份之貨款自應由被上訴人給付上海建朗公司云云，經查證人邱
    仁地固證稱前開八張發票係伊所簽發，惟亦稱上訴人有訂貨，被上訴人亦有訂貨
    ，但毛架貨款皆與被上訴人結帳等語（見原審卷第七五頁）。參以被上訴人所提
    之債權計算明細表（見原審卷第五二頁）記載上訴人自上海建朗公司進貨數為八
    三四一付（該明細表誤載八四三一付，有如前述），依上訴人自認每付美金五元
    計算（見本院卷第一○五頁背面言詞辯論筆錄）計算結果，上訴人原應給付上海
    建朗公司美金四萬一千七百零五元（８３４１×５＝４１７０５），扣除上訴人
    已給付上海建朗公司美金二萬三千二百二十七元（３１３５【六百二十七付】十
    ２００９２＝２３２２７）（見原審卷第五二頁債權計算明細表二說明），及折
    讓金額美金六千五百一十五點四五元（見原審卷第五三頁債權計算明細表五、1.
    說明），是被上訴人得主張以上海建朗公司移轉債權抵銷之金額為美金一萬一千
    九百六十二點五五元（00000－00000－0000‧４５＝１１９６２
    ‧５５）。另上訴人雖提出八十五年十二月九日上午九時五十五分、十一時五十
    分上海建朗公司與上訴人間之傳真函影本二紙為證（見本院卷第九八頁至一○二
    頁），主張其與上海建朗公司間之債關係業已清償，惟依上訴人所提之前揭傳真
    函內容，其中上訴人主張係上海建朗公司李熙陽部分，其內容均為有關「中川」
    及「BATATITAN 」之商標商品，與本件無關，而上訴人於其中九時五十五分之傳
    真右側空白處上所書面之內容均為有關「文華」之商品有瑕疵，欲扣款之事，僅
    足認該傳真內容係就「中川」、「BATATITAN 」相關交易之結帳，不足為已清償
    其積欠上海建朗公司貨款之證據。尤有進者，依證人邱仁地之證述系爭貨款為被
    上訴人所結清（見原審卷第七六頁），足證上訴人仍積欠上海建朗公司上開貨款
    ，而由被上訴人清償後，上海建朗公司移轉該債權與被上訴人。
五、綜上所述，被上訴人對上訴人有「Ｒｏｂｅｒｔａ」商標之版權費美金二千八百
    五十六元債權、受讓上海建朗公司對上訴人之美金一萬一千九百六十二元五角五
    分貨款債權，共計美金一萬四千八百一十八元五角五分。是被上訴人主張以之與
    其對上訴人之前揭美金四萬四千二百八十六元債務抵銷結果，被上訴人尚應給付
    上訴人二萬九千四百六十七元四角五分。從而上訴人請求被上訴人給付美金二萬
    九千四百六十七元四角五分，及自民國八十七年八月二十五日起（起訴狀繕本送
    達翌日），至清償日止，按週年利率百分之五計算之利息，為有理由，應予准許
    。逾此所為請求，為無理由，應予駁回。又，上訴人勝訴部分，上訴人陳明願供
    擔保為准假執行之宣告，經核於法並無不合，爰酌定相當擔保金額准許之。至於
    上訴人敗訴部分，其假執行之聲請失所附麗，應併予駁回。原審就上開應准許部
    分，為上訴敗訴之判決，並駁回其假執行之聲請，尚有未洽，上訴意旨求予廢棄
    改判，為有理由，爰由本院予以廢棄改判如主文第二項所示，並依聲請為附條件
    之准假執行之宣告。至於上訴人之請求不應准許部分，原判決為上訴人敗訴之判
    決，並駁回其假執行之聲請，經核於法並無不合，上訴意旨求予廢棄改判，為無
    理由，應駁回其上訴。
六、據上論結，本件上訴為一部有理由，一部無理由，依民事訴訟法第四百五十條、
    第四百四十九條第一項、第七十九條但書、第四百六十三條、第三百八十五條第
    一項前段、第三百九十條第二項，判決如主文。
中      華      民      國    八十九    年      五      月     十六     日
                                民事第十二庭
                                    審判長法  官  林  丁  寶
                                          法  官  高  鳳  仙
                                          法  官  蔡 翁金 針
右正本係照原本作成。
被上訴人如不服本判決，應於收受送達後二十日內向本院提出上訴書狀，其未表明上
訴理由者，並應於提出上訴後二十日內向本院補提理由書狀（均須按他造當事人之人
數附繕本），上訴時應提出委任律師或具有律師資格之人之委任狀，委任有律師資格
者，另應附具律師及格證書及釋明委任人與受任人有民事訴訟法第四百六十六條之一
第一項但書或第二項（詳附註）所定關係之釋明文書影本。
上訴人不得上訴。
中      華      民      國    八十九    年      五      月     十八     日
                                          書記官  徐  淑  琴
附註：
民事訴訟法第四百六十六條之一（第一項、第二項）：
對於第二審判決上訴，上訴人應委任律師為訴訟代理人，但上訴人或其法定代理人具
有律師資格者，不在此限。
上訴人之配偶、三親等內之血親、二親等內之姻親，或上訴人為法人、中央或地方機
關時，其所屬專任人員具有律師資格並經法院認為適當者，亦得為第三審訴訟代理人
。


司法院資訊處製作；財團法人民間司法改革基金會備份。
